臺灣高等法院刑事判決
111年度上訴字第3056號
上  訴  人  
即  被  告  彭國展



                    
　　　　　　　　　　    
指定辯護人  江昱嫺律師(法扶律師)          
上列上訴人即被告因違反毒品危害防制條例案件，不服臺灣桃園
地方法院110年度訴字第392號，中華民國111年5月30日第一審判
決（起訴案號：臺灣桃園地方檢察署110年度偵字第3722號），
提起上訴，本院判決如下：
    主  文
上訴駁回。
    事實及理由
一、按上訴得明示僅就判決之刑、沒收或保安處分一部為之，刑
    事訴訟法第348條第3項定有明文。而為尊重當事人設定攻防
    之範圍，並減輕上訴審審理之負擔，容許上訴權人僅針對刑
    、沒收或保安處分一部提起上訴，其未表明上訴之認定犯罪
    事實部分，則不在第二審之審判範圍。如為數罪併罰之案件
    ，亦得僅針對各罪之刑、沒收、保安處分或對併罰所定之應
    執行刑、沒收、保安處分，提起上訴，其效力不及於原審所
    認定之各犯罪事實，此部分犯罪事實不在上訴審審查範圍（
    民國110年6月16日修正理由參照）。本件僅被告彭國展提起
    上訴，依其上訴狀所載及於本院審理時所述（見本院卷第23
    至26、68至69頁），明示對原審科刑部分提起上訴，是依上
    開規定，本院審理範圍僅限於原判決所處之刑部分，不及於
    原判決所認定之犯罪事實、所犯法條（論罪）以及沒收等其
    他部分，故此部分之認定，均引用第一審判決書所記載之事
    實、證據及理由（如附件）。
二、被告上訴意旨略以：起訴書所指被告販賣第三級毒品次數僅
    有1次，對象僅為1人，販賣毒品數量尚微，且在遂行前即遭
    警查獲，並無獲利，被告並非毒品交易上游，對他人及國家
    社會侵害程度非屬重大，被告犯後於偵查中即已自白，深感
    悔悟，犯罪後態度良好，請審酌上情，依刑法第59條規定予
    以酌減，並從輕量刑等語。
三、按刑法第59條之規定，乃法院於職權範圍內得為酌定之事項
    ，除其裁量權之行使，明顯違反比例原則外，不得任意指為
    違法。查，就被告所犯販賣第二級毒品未遂罪，原審已說明
    ：毒品戕害人之身心健康至深且鉅，為我國法律所嚴禁，被
    告不容諉為不知，竟為本案販賣毒品之犯行，雖因警方及時
    查獲尚未散布造成實害，然考量其行為惡害、涉案程度等，
    仍應給予適當之制裁，且被告經依刑法第25條第2項、毒品
    危害防制條例第17條第2項規定依次減刑後，已可在減刑後
    之法定刑度內妥適斟酌量刑，顯無過苛情形，且審酌具體一
    切犯罪情狀，難認客觀上有何顯然足以引起一般同情、縱予
    宣告法定最低刑度仍嫌過重之情事，自無刑法第59條之適用
    餘地等語（見原判決理由欄貳㈣所載）。原審業已說明其裁
    量審酌之依據，並無明顯違反比例原則之恣意情事，按上說
    明，自難遽指有何違法。又關於刑之量定，係實體法上賦予
    法院得為自由裁量之事項，倘其未有逾越法律所規定之範圍
    ，或濫用其權限，即不得任意指摘為違法。查，原審業已說
    明：爰以行為人之責任為基礎，審酌政府對於毒品之危害廣
    為宣導，且一再重申禁絕毒品之刑事政策，被告對此不可能
    不知，而其行為時正值青年，本有相當能力賺取金錢，僅因
    有資金需求，竟無視政府嚴厲查緝毒品禁令，企圖藉由販賣
    毒品籌取現金，所為造成毒品擴散流通之風險，並對於社會
    秩序形成潛在危險，自應予非難，然考量被告本案販賣毒品
    之次數僅1次、對象僅1人，且所販賣之毒品數量與能獲取之
    利益均非多，又未完成交易即遭警員及時查獲，毒品尚未流
    入市面，被告行為所造成之危害程度相對較輕，復參酌被告
    犯後坦承犯行，態度尚可，兼衡被告於警詢時自陳待業中、
    家庭經濟狀況勉持之生活狀況、高職肄業之教育程度等一切
    情狀等語（見原判決理由欄貳㈤所載）。是原審已依刑法第
    57條之規定，具體敘明其刑之裁量審酌依據，並考量被告上
    訴意旨所指上開各情，其量定之刑罰，並未逾法定刑度，也
    與所述裁量因子相當，與罪刑相當原則無悖，且被告所犯販
    賣第三級毒品罪，依刑法第25條第2項未遂犯之規定，以及
    毒品危害防制條例第17條第2項之規定，遞減輕其刑後，其
    法定最低度本刑為有期徒刑1年9月，況被告前因另犯販賣第
    三級毒品罪，經法院判處有期徒刑3年6月，有本院被告前案
    紀錄表可按，被告於該案被查獲後，又再犯本件販賣第三級
    毒品未遂罪，則原審僅量處有期徒刑1年10月，相較而言實
    已從寬並選擇量處較低度刑，並無過重之不當情事。是被告
    徒以前詞提起上訴，任意指謫原判決量刑不當云云，並無理
    由，應予駁回。　
據上論斷，應依刑事訴訟法第368條、第373條，判決如主文。
本案經檢察官劉哲名提起公訴，被告提起上訴後，檢察官劉穎芳
到庭執行職務。　　
中　　華　　民　　國　　111 　年　　9 　　月　　28　　日
                  刑事第二十一庭審判長法　官  林怡秀
                                      法　官  楊志雄
                                      法　官  許泰誠
以上正本證明與原本無異。
如不服本判決，應於收受送達後20日內向本院提出上訴書狀，其
未敘述上訴之理由者並得於提起上訴後20日內向本院補提理由書
（均須按他造當事人之人數附繕本）「切勿逕送上級法院」。
                                      書記官  朱子勻
中　　華　　民　　國　　111 　年　　9 　　月　　28　　日
附錄：本案論罪科刑法條全文
毒品危害防制條例第4條
製造、運輸、販賣第一級毒品者，處死刑或無期徒刑；處無期徒
刑者，得併科新臺幣3千萬元以下罰金。
製造、運輸、販賣第二級毒品者，處無期徒刑或10年以上有期徒
刑，得併科新臺幣1千5百萬元以下罰金。
製造、運輸、販賣第三級毒品者，處7年以上有期徒刑，得併科
新臺幣1千萬元以下罰金。
製造、運輸、販賣第四級毒品者，處5年以上12年以下有期徒刑
，得併科新臺幣5百萬元以下罰金。
製造、運輸、販賣專供製造或施用毒品之器具者，處1年以上7年
以下有期徒刑，得併科新臺幣1百50萬元以下罰金。
前五項之未遂犯罰之。
附件：
臺灣桃園地方法院刑事判決
110年度訴字第392號
公　訴　人　臺灣桃園地方檢察署檢察官 
被　　　告　彭國展　男　(民國00年00月00日生)
　　　　　　　　　　身分證統一編號：Z000000000號
　　　　　　　　　　住○○市○鎮區○○路000巷00弄0號
　　　　　　　　　　居桃園市○○區○○0街0號0樓
選任辯護人　謝昀成律師(法扶律師)　　　　　
上列被告因毒品危害防制條例案件，經檢察官提起公訴（110年
度偵字第3722號），本院判決如下：
    主  文
彭國展犯販賣第三級毒品未遂罪，處有期徒刑壹年拾月。扣案如
附表一、二所示之物均沒收。
    事  實
彭國展明知4-甲基甲基卡西酮係毒品危害防制條例第2條第2項第3
款所列管之第三級毒品，未經許可，不得擅自販賣，竟意圖營利，
基於販賣第三級毒品之犯意，於民國109年12月30日某時，以附
表二所示之行動電話連結網際網路而使用通訊軟體「抖音」，以
暱稱「大桃園支援組」，帳號「＠000000000000000」（起訴書誤
載為「＠0000000000000」），在公開留言區發送「大桃園（圖示
：營）你要的我都有」隱含販賣第三級毒品4-甲基甲基卡西酮暗
語之廣告訊息。嗣有臺北市政府警察局內湖分局警員（下稱喬裝
警員）執行網路巡邏勤務而發現前揭推文內容，乃喬裝為購毒者
而於110年1月2日23時20分許，以社群軟體WeChat發送私人訊息
與彭國展聯繫，雙方於同日23時34分許，約定於翌（3）日13時3
0分許，在桃園市○鎮區○○路0號附近，以新臺幣（下同）4,000元
之價格，販賣附表一所示含有第三級毒品4-甲基甲基卡西酮成分
咖啡包8包予喬裝警員。嗣彭國展於110年1月3日13時45分許，至
與喬裝警員約定之交易地點即桃園市○鎮區○○路0號附近，向喬裝
警員收取4,000元購毒價金後，將附表一所示含有第三級毒品4-
甲基甲基卡西酮成分咖啡包8包交付喬裝警員受領之際，為警當
場逮捕而未遂，並扣得附表一所示含有第三級毒品4-甲基甲基卡
西酮成分咖啡包8包及附表二所示之行動電話（含SIM卡）1支，
始悉上情。
    理  由
壹、程序部分：
    按除法律另有規定外，實施刑事訴訟程序之公務員因違背法
    定程序取得之證據，其有無證據能力之認定，應審酌人權保
    障及公共利益之均衡維護；又被告以外之人於審判外之陳述
    ，雖不符合同法第159條之1至第159條之4之規定，但經當事
    人於審判程序同意作為證據，法院審酌該言詞陳述或書面陳
    述作成時之情況，認為適當者，亦得為證據；當事人、代理
    人或辯護人於法院調查證據時，知有第159條第1項不得為證
    據之情形，而未於言詞辯論終結前聲明異議者，視為有前項
    之同意，刑事訴訟法第158條之4、第159條之5分別定有明文
    。本判決下列所引用之各項供述證據，被告彭國展、辯護人
    均同意各該證據之證據能力（見本院110年度訴字第392號卷
    一，下稱訴字卷一，第101頁），且當事人、辯護人均未於
    本院言詞辯論終結前聲明異議（見本院110年度訴字第392號
    卷二，下稱訴字卷二，第203頁至第211頁），本院審酌此等
    證據資料取得及製作時之情況，尚無違法不當及證明力明顯
    過低之瑕疵，以之作為證據應屬適當；另本判決後述所引之
    各項非供述證據，無證據證明係實施刑事訴訟程序之公務員
    以不法方式所取得，且亦無證據證明係非真實，復均與本件
    待證事實具有關聯性，是依刑事訴訟法第158條之4之反面解
    釋，當有證據能力；又前開供述與非供述證據復經本院於審
    理期日中合法調查，自均得為本案證據使用。
貳、實體部分：
一、事實認定之理由及依據：
（一）上揭犯罪事實，業據被告彭國展於警詢、偵訊及本院審理
      中均坦承不諱（見臺灣桃園地方檢察署110年度偵字第372
      2號卷，下稱偵卷，第11頁至第17頁、第19頁至第22頁、
      第101頁至第102頁；訴字卷一第100頁、訴字卷二第208頁
      至第210頁），並有臺北市政府警察局內湖分局110年1月3
      日搜索及扣押筆錄、扣押物品目錄表、扣押物品收據、自
      願受搜索、扣押同意書、現場及扣案毒品照片共6張、員
      警與被告通訊軟體對話紀錄截圖照片、對話訊息譯文、臺
      北市政府警察局內湖分局康樂派出所員警職務報告、交通
      部民用航空局航空醫務中心110年1月14日航藥鑑字第0000
      000號毒品鑑定書、內政部警政署刑事警察局110年5月10
      日刑鑑字第0000000000號鑑定書、臺北市政府警察局內湖
      分局110年9月28日北市警內分刑字第1103024584號函（見
      偵卷第23頁至第29頁、第57頁、第31頁至第33頁、第34頁
      至第41頁、第43頁至第47頁、第49頁至第50頁、第117頁
      、訴字卷一第73頁、訴字卷二第15頁）附卷可稽，復有上
      揭毒品咖啡包8包扣案可考。而扣案附表一所示之咖啡包8
      包，經送鑑定，結果如附表一鑑定結果欄所示，檢出第三
      級毒品4-甲基甲基卡西酮成分，此有內政部警政署刑事警
      察局110年5月10日刑鑑字第0000000000號鑑定書1份附卷
      可參（見訴字卷一第73頁），足認被告出於任意性之自白
      與事實相符，堪以採信。
（二）被告於警詢時供承：我販賣毒品是因為我需要賺生活費等
      語（見偵卷第15頁），益徵被告主觀上確有藉販賣附表一
      所示含有第三級毒品4-甲基甲基卡西酮成分咖啡包8包之
      行為而從中營利之意圖甚明。　　　
（三）綜上所述，本案事證明確，被告犯行洵堪認定，應予依法
      論科。　
二、論罪科刑：
（一）論罪：　　
　　  按「誘捕偵查」在實務運作上一般區分為兩種類型，即「
      創造犯意型之誘捕偵查」與「提供機會型之誘捕偵查」；
      前者，亦稱「陷害教唆」，指該行為人原不具犯罪之故意
      ，純因司法警察之設計教唆，始萌生犯意，進而實施犯罪
      構成要件之行為者。「陷害教唆」係司法警察以引誘或教
      唆犯罪之不正當手段，使原無犯罪故意之人因而萌生犯意
      而實施犯罪行為，再進而蒐集其犯罪之證據而予以逮捕偵
      辦；縱其目的係在於查緝犯罪，但其手段顯然違反憲法對
      於基本人權之保障，且已逾越偵查犯罪之必要程度，對於
      公共利益之維護並無意義，向為法所不許。後者，係指行
      為人原本即有犯罪之意思，偵查人員僅係提供機會讓其犯
      罪，於其犯罪時予以逮捕而言，亦稱為「釣魚偵查」，因
      行為人本即有犯罪之故意，雖與該行為人交涉之偵查機關
      所屬人員或其合作者，實際上並無使犯罪完成之真意，但
      該行為人應成立未遂犯（最高法院110年度台上字第5054
      號判決意旨參照）。被告基於販賣第三級毒品以營利之犯
      意，使用通訊軟體「抖音」，以暱稱「大桃園支援組」，
      帳號「＠000000000000000」，在公開留言區發送「大桃園
      （圖示：營）你要的我都有」隱含販賣第三級毒品4-甲基
      甲基卡西酮暗語之廣告訊息，由喬裝警員與之聯絡後，持
      附表一所示第三級毒品以交付予喬裝警員，可見被告原即
      有販賣含第三級毒品成分之毒品咖啡包以牟利之故意，且
      已著手於販賣毒品犯罪行為之實行，惟因喬裝警員事實上
      既無購買毒品之真意，實際上尚無可能完成本案毒品交易
      。是核被告所為，係犯毒品危害防制條例第4條第6項、第
      3項之販賣第三級毒品未遂罪。其意圖販賣而持有上開第
      三級毒品之低度行為，為其販賣上開第三級毒品未遂之高
      度行為所吸收，不另論罪。
（二）刑之減輕：
　  ⒈被告客觀上已著手販賣第三級毒品行為之實行，僅因喬裝
      購毒者之警員自始無購買毒品之真意，故未能完成毒品交
      易而不遂，為未遂犯，而其所造成之法益侵害程度相較於
      既遂犯應屬較輕，爰依刑法第25條第2項之規定減輕其刑
      。
　  ⒉按毒品危害防制條例第17條第2項規定：「犯第4條至第8條
      之罪於偵查及歷次審判中均自白者，減輕其刑。」查被告
      於警詢時、偵查中、本院審理中均自白本案販賣第三級毒
      品行為，爰依毒品危害防制條第17條第2項規定減輕其刑
      。
　　⒊是被告本案犯行，依刑法第71條第2項及刑法第70條規定，
      先依刑法第25條第2項規定，減輕其刑，再依毒品危害防
      制條例第17條第2項規定，遞減輕其刑規定，遞減輕其刑
      。
（三）至被告雖於警詢、偵訊、本院準備程序及審理中均供稱附
      表一所示之含有第三級毒品4-甲基甲基卡西酮成分咖啡包
      8包之毒品來源為姓名年籍不詳之人等語（見偵卷第15頁
      、第102頁；訴字卷二第208頁至第209頁），然檢、警並
      無因而查獲該人乙節，則有臺北市政府警察局內湖分局11
      0年9月28日北市警內分刑字第1103024584號函（見訴字卷
      二第15頁）附卷可稽，是本案既未因被告之供述因而查獲
      其供出之毒品來源，即無毒品危害防制條例第17條第1項
      減輕或免除其刑規定之適用，附此敘明。
（四）按刑法第59條所謂「犯罪之情狀顯可憫恕」，必於審酌一
      切犯罪情狀，在客觀上顯然足以引起一般同情，認為縱宣
      告法定最低刑度猶嫌過重者，始有其適用。此所謂法定最
      低度刑，固包括法定最低本刑；惟遇有其他法定減輕之事
      由者，則指適用其他法定減輕事由減輕其刑後之最低度刑
      而言。倘被告別有法定減輕事由者，應先適用法定減輕事
      由減輕其刑後，猶認其犯罪之情狀顯可憫恕，即使科以該
      減輕後之最低度刑仍嫌過重者，始得適用刑法第59條規定
      酌量減輕其刑（最高法院100年度台上字第744號刑事判決
      意旨參照）。查毒品戕害人之身心健康至深且鉅，為我國
      法律所嚴禁，此廣為一般社會大眾周知，被告為成年人，
      自不容諉為不知，竟為本案販賣毒品之犯行，雖因警方及
      時查獲尚未散布造成實害，然考量其行為惡害、涉案程度
      等，仍應給予適當之制裁，不容輕縱。且被告經依刑法第
      25條第2項、毒品危害防制條例第17條第2項規定依次減刑
      後，已可在減刑後之法定刑度內妥適斟酌量刑，顯無過苛
      情形，且審酌具體一切犯罪情狀，亦難認客觀上有何顯然
      足以引起一般同情、縱予宣告法定最低刑度仍嫌過重之情
      事，自無刑法第59條之適用餘地，是辯護人為被告稱，被
      告應依刑法第59條減輕其刑等語，難認有據。
（五）爰以行為人之責任為基礎，審酌政府對於毒品之危害廣為
      宣導，且一再重申禁絕毒品之刑事政策，被告對此不可能
      不知，而其行為時正值青年，本有相當能力賺取金錢，僅
      因有資金需求，竟無視政府嚴厲查緝毒品禁令，企圖藉由
      販賣毒品籌取現金，所為造成毒品擴散流通之風險，並對
      於社會秩序形成潛在危險，自應予非難；然考量被告本案
      販賣毒品之次數僅1次、對象僅1人，且所販賣之毒品數量
      與能獲取之利益均非多，又未完成交易即遭警員及時查獲
      ，毒品尚未流入市面，是被告行為所造成之危害程度相對
      較輕；復參酌被告犯後坦承犯行，態度尚可；兼衡被告於
      警詢時自陳待業中、家庭經濟狀況勉持之生活狀況、高職
      肄業之教育程度（見偵卷第11頁、第78頁）等一切情狀，
      量處如主文所示之刑。　　　　　　　　
（六）另按受2年以下有期徒刑、拘役或罰金之宣告，而有下列
      情形之一，認以暫不執行為適當者，得宣告2年以上5年以
      下之緩刑，其期間自裁判確定之日起算：一、未曾因故意
      犯罪受有期徒刑以上刑之宣告者，刑法第74條第1項第1款
      固定有明文。查被告雖未曾因故意犯罪受有期徒刑以上刑
      之宣告，此有臺灣高等法院被告前案紀錄表1份附卷可考
      ，然衡酌被告所犯販賣第三級毒品未遂罪法定刑為7年以
      上有期徒刑之刑度、所為助長毒品氾濫風氣、對於公共利
      益、社會秩序所生高度危險、被告犯罪之動機、目的、手
      段、犯罪後之態度、所著手實行販賣第三級毒品之數量、
      金額、被告於前述之生活狀況、智識程度等一切情狀，難
      認被告所受刑之宣告有何以暫不執行為適當之情，依首揭
      規定，自無宣告緩刑之必要，併此敘明。　　　　
三、沒收：
（一）按毒品危害防制條例第18條第1項後段應沒入銷燬之毒品
      ，指查獲施用或持有之第三、四級毒品而言。倘係查獲製
      造、運輸、販賣、意圖販賣而持有、以非法方法使人施用
      、引誘他人施用或轉讓第三、四級毒品，既屬同條例相關
      法條明文規定處罰之犯罪行為，即非該條項應依行政程序
      沒入銷燬之範圍。又同條例第19條第1項所定供犯罪所用
      或因犯罪所得之物，係指犯第4條至第9條、第12條、第13
      條或第14條第1項、第2項之罪所用之物，不包括毒品本身
      在內，是尚不得援用此項規定為第三、四級毒品之沒收依
      據。再同條例對於查獲之製造、運輸、販賣、意圖販賣而
      持有、以非法方法使人施用、引誘他人施用及轉讓第三、
      四級毒品之沒收，並無特別規定，如其行為已構成犯罪，
      則該毒品即屬不受法律保護之違禁物，應回歸刑法之適用
      ，依刑法第38條第1項之規定沒收之，始為適法（最高法
      院109年度台上字第1301號判決意旨參照）。扣案附表一
      所示之咖啡包8包，經送鑑定，含有第三級毒品4-甲基甲
      基卡西酮成分，非被告單純施用或持有之毒品，而係用以
      販賣，均如前述，自均屬違禁物，且不問屬於犯罪行為人
      與否，均應依刑法第38條第1項規定宣告沒收。而盛裝扣
      案如附表一所示第三級毒品之包裝袋8包，以現今所採行
      之鑑驗方式，其上仍會殘留毒品而無法將之完全析離，亦
      應一體視之為毒品，均應依刑法第38條第1項之規定宣告
      沒收。至毒品送鑑耗損部分，既已用罄滅失，毋庸另為沒
      收之諭知，附此敘明。
（二）扣案附表二所示之行動電話（含SIM卡）1支，為供被告本
      案販賣第三級毒品未遂犯行所用，已如前述，應依毒品危
      害防制條例第19條第1項之規定宣告沒收。　　　　　
（三）至喬裝警員交付予被告之現金4,000元係無購買毒品真意
      之喬裝警員交付予被告，該現金尚難認係本案之犯罪所得
      ，且卷內無證據證明業經扣案，爰不予宣告沒收，附此敘
      明。　　　
據上論斷，應依刑事訴訟法第299條第1項前段，毒品危害防制條
例第4條第6項、第3項、第17條第2項、第19條第1項，刑法第11
條、第25條第2項、第38條第1項，判決如主文。
本案經檢察官劉哲名提起公訴，檢察官范玟茵到庭執行職務。　
中　　華　　民　　國　　111 　年　　5 　　月　　30　　日
                  刑事第三庭  審判長法  官  謝順輝
                                    法  官  林莆晉 
                                    法  官  呂秉炎 
以上正本證明與原本無異。
如不服本判決應於收受判決後20日內向本院提出上訴書狀，並應
敘述具體理由。其未敘述上訴理由者，應於上訴期間屆滿後20日
內向本院補提理由書(均須按他造當事人之人數附繕本)「切勿逕
送上級法院」。 
　　　　　　　　　　　　　　　      書記官　曾雋行
中　　華　　民　　國　　111 　年　　5 　　月　　31　　日

附表一：
編號 物品名稱 數量 鑑定結果 ⒈ 含有第三級毒品4-甲基甲基卡西酮成分之咖啡包，黑色包裝 8包（含袋，編號1至編號8，內含淡黃色粉末）  1.鑑驗結果含第三級毒品4-甲基甲基卡西酮成分。 2.驗前總毛重合計65.62公克；驗前總淨重合計約55.78公克。 3.經鑑驗機關隨機抽取編號6鑑定，內含淡黃色粉末，淨重7.72公克，取1.61公克鑑定用罄，餘6.11公克，檢出第三級毒品4-甲基甲基卡西酮成分，測得4-甲基甲基卡西酮純度約2％。 4.依據抽測純度值，推估編號1至編號8均含4-甲基甲基卡西酮之驗前總純質淨重合計約1.11公克。 
附表二：
編號 物品名稱 數量 備註 ⒈ 行動電話（含SIM卡） 1支 廠牌Apple，型號：IPHONE 11，IMEI序號：000000000000000號，含門號0000000000號之SIM卡1張。